臺灣臺東地方法院民事判決　　　　　　　 94年度訴字第108號
原　　　告　　丁○○
特別代理人　　丙○○○
訴訟代理人　　邱聰安律師
被　　　告　　甲○○
　　　　　　　乙○○
　　　　　　　戊○○
共　　　同
訴訟代理人　王丕衍律師
上列當事人間因過失傷害案件提起附帶民事訴訟請求侵權行為損
害賠償事件，經本院刑事庭裁定移送前來 (94年度東交簡附民字
第10號)，本院於民國94年9月19日言詞辯論終結，判決如左：
    主  文
被告應連帶給付原告新臺幣貳佰萬陸仟捌佰捌拾柒元，及自民國
九十四年九月七日起至清償日止，按年息百分之五計算之利息。
原告其餘之訴駁回。
訴訟費用由被告連帶負擔二分之一；餘由原告負擔。
本判決原告勝訴部分，於原告以新臺幣陸拾萬元供擔保後，得假
執行。但被告如以新臺幣貳佰零壹萬元為原告預供擔保，得免為
假執行。
原告其餘假執行之聲請駁回。
    事實及理由
壹、程序方面：
    一、按無訴訟能力人有為訴訟之必要，而無法定代理人，或
        法定代理人不能行代理權者，其親屬或利害關係人，得
        聲請受訴法院之審判長，選任特別代理人，民事訴訟法
        第51條第2項定有明文。本件原告之配偶丙○○○前曾
        以，原告於民國93年10月12日車禍發生後，因腦部受有
        傷害，目前神智不清，致無訴訟能力，為此爰依前揭規
        定，聲請本院選任原告特別代理人等語。嗣經本院於94
        年8月26日以94年度訴字第108號民事裁定，選任丙○○○為本訴訟事件原告之特別代理人，合先說明。
    二、按訴狀送達後，原告不得就原訴變更或追加他訴，但經
        被告同意或減縮應受判決事項之聲明者，不在此限，民
        事訴訟法第255條第1項第1、3款定有明文。再者，被告
        於訴之變更或追加無異議，而為本案之言詞辯論者，視
        為同意變更或追加，同法條第2項復定有明文。本件原
        告於刑事訴訟程序中，附帶提起民事訴訟，原請求被告
        甲○○應給付原告新臺幣 (下同)4,910,269元，嗣於94
        年8月1日具狀追加被告乙○○、戊○○並於94年9月6日
        具狀減縮本金部分請求賠償金額為3,632,487元，復於
        94年9月19日本院言詞辯論期日當庭減縮法定遲延利息
        起算日為原告94年9月6日準備書狀送達被告之翌日（即
        94 年9月7日）起算。被告就原告前揭訴之變更、追加
        無異議，而為本案之言詞辯論，且係減縮應受判決事項
        之聲明，揆之前揭規定，自為適法，併此敘明。
貳、實體方面：
    一、本件原告起訴主張，被告吳振瑋於93年10月12日上午7
        時40許，騎乘車牌號碼Ｋ57–475號輕型機車，沿臺東
        縣臺東市○○路由北往南之方向行駛，途經國立臺東大
        學以南20公尺處時，原應注意汽車行駛時，駕駛人應注
        意車前狀況及兩車併行之間隔，並隨時採取必要之安全
        措施，而依當時天候路況為晴天、日間自然光線、乾燥
        無缺陷障礙之柏油路面、視距良好等情形，又無不能注
        意之情事，竟疏未注意，先觀望側方，待視線回正發現
        丁○○騎乘自行車行駛於其前方時，因閃煞不及，自後
        方追撞該自行車，致原告丁○○人車倒地，因而受有頭
        部外傷併硬膜下、蜘蛛膜及顱內出血之傷害，經送醫急
        救施以開顱、氣切、顱骨成型等多次手術後，仍呈現植
        物人狀態之重大不治傷害（以下簡稱系爭車禍事故）。
        又被告甲○○係74年2月9日生，系爭車禍事故發生時為
        未成年人，而被告乙○○、戊○○為被告甲○○之法定
        代理人，依法第187條第1項規定，應與被告甲○○就系
        爭車禍事故所生損害賠償負連帶之責。原告因本件車禍
        事故受有損害之明細如下：(一)醫藥費用：原告受傷後
        ，經送馬偕紀念醫院臺東分院及臺東基督教醫院治療，
        已支出醫藥費用共28,599元。(二)增加生活上需要費用
        ：１. 原告被撞經送馬偕紀念醫院臺東分院治療期間曾
        聘請馬小容看護原告，其看護費業已支付75,600元。２
        . 原告被撞受傷後，自94年1月11日送至臺東基督教醫
        院呼吸道病房，每月自付看謢費（包括材料費）為20,
        500元。原告係於13年9月21日生，平均餘命尚有8年，
        依霍夫曼式計算方式，扣除期前利息，被告應給付之看
        護費為1,691,088元。３. 原告在馬偕紀念醫院臺東分
        院住院期間所花費之抽痰包、胃管、氣切帶、人工皮、
        看護墊等醫療器材等費用，共支出7,200元。(三)精神
        慰撫金：原告原甚健朗，行動極為方便，茲被撞成殘廢
        後，晚年幸福從此斷送，精神所受之打擊至深且鉅，為
        此請求賠償精神上損失3,000,000元。原告業已領取強
        制汽車責任險1,170,000元，自應從請求賠償金額予以
        扣除。為此爰依民法184條第1項前段、第193條第1項、
        第195條第1項規定，求為判決：被告應連帶賠償原告
        3,632,487元，及自94年9月7日（即原告94年9月6日準
        備書狀送達被告之翌日）起至清償日止，按年息5%計算
        之利息，並願供擔保宣告假執行。
    二、被告則以，原告請求有關已支出之看護費75,600元，被
        告予以否認，另系爭車禍發生時，原告已80歲，其慰撫
        金請求3,000,000元，實屬過高。至於就系爭車禍事故
        、原告上開請求之醫藥費用、自94年1月11日以後所請
        求之看護費用1,691,088元及原告在馬偕紀念醫院臺東
        分院住院期間所花費之抽痰包、胃管、氣切帶、人工皮
        、看護墊等醫療器材費用，共支出7,200元，被告則不
        爭執真正等語，資為辯解，並求為判決，駁回原告之訴
        及假執行之聲請，如受不利判決，願供擔保請准宣告免
        為假執行。
    三、下列事實經協議兩造後，為渠等所不爭執事實（本審卷
        第75頁)，本諸於辯論主義，本院爰採為判決之基礎：
        （一）本院94年度東交簡字第107號刑事簡易判決所認
              定之犯罪事實即系爭車禍事故。
        （二）被告甲○○就系爭車禍事故有全部過失責任。
        （三）原告因系爭車禍事故確實支付醫療費用28,599元
              ，且屬必需。
        （四）原告因該車禍事故已支付看護費50,000元，亦屬
              必需。
        （五）自九十四年一月十一日起，於原告平均餘命範圍
              內，依霍夫曼式計算方式扣除中間利息，原告尚
              需看護費用1,691,088元。
        （六）原告於馬偕醫院臺東分院住院期間，並已支付抽
              痰包，胃管等物（如本院卷第58頁第5行至第8行
              所載）合計共7,200元，係屬增加生活之必要費
              用。
        （七）原告因該車禍事故，已領取強制汽車責任險1,17
              0,000元。
        （八）系爭車禍事故發生時，被告甲○○為未成年人，
              其法定代理人為被告乙○○與戊○○。
    四、得心證之理由：
        （一）按因故意或過失，不法侵害他人之權利者，負損
              害賠償責任。不法侵害他人之身體或健康者，對
              於被害人因此喪失或減少勞動能力或增加生活上
              之需要時，應負損害賠償責任。不法侵害他人之
              身體、健康、名譽、自由、信用、隱私、貞操，
              或不法侵害其他人格法益而情節重大者，被害人
              雖非財產上之損害，亦得請求賠償相當之金額。
              其名譽被侵害者，並得請求回復名譽之適當處分
              。民法第184條第1項前段、第193條第1項、第
              195條第1項分別定有明文。本件系爭車禍事故，
              被告甲○○既應負完全過失之責，有如前述，則
              被告甲○○係過失不法侵害原告之身體，即足認
              定。被告甲○○對於原告因而所受之損害，自應
              依前揭規定，負損害賠償責任。復按限制行為能
              力人，不法侵害他人之權利者，以行為時有識別
              能力為限，與其法定代理人連帶負損害賠償責任
              ，民法第187條第1項，亦定有明文。本件被告吳
              振偉於系爭車禍事故發生時，既能騎乘機車，顯
              然斯時被告甲○○自有識別能力，再者，事發之
              時被告甲○○既為為未成年人，且其餘被告復未
              就事發之際，被告甲○○業已取得行為能力為抗
              辯，是揆之前揭法文說明，被告乙○○、戊○○
              自應與被告甲○○負連損害賠償之責甚明，原告
              前揭主張，自屬有據，堪可採信。
        （二）本件經兩造協議，並同意簡化爭點為：原告請求
              慰撫金三百萬元是否過高？（本審卷第75頁）是
              有關原告請求，為兩造所不爭執真正即原告因系
              爭車禍事故確實支付必需之醫療費用28,599元；
              原告因該車禍事故已支付必需之看護費50,000元
              ；自94年1月11日起，於原告平均餘命範圍內，
              依霍夫曼式計算方式扣除中間利息，原告尚需看
              護費用1,691,088元。原告於馬偕醫院臺東分院
              住院期間，並已支付抽痰包，胃管等物之增加生
              活必要費共7,200元，合計為1,776,887元即屬有
              據，應予准許，原告就逾前揭各項次數額所為之
              請求，不唯為被告所否認，復因就前揭爭點已為
              協議，應依民事訴訟法第270條之1第3項規定，
              受其拘束，是此部分請求，即失所據，不應准許
              。經查：
              １. 按慰藉金之賠償須以人格權遭遇侵害，使精
              ２. 本件原告因系爭車禍事故而受有頭部外傷併
        （三）合上所述，被告甲○○過失不法侵害原告之身體
              ，對原告因而所受之損害合計3,176,887元範圍
              內，應負損害賠償之責。再按保險人依本法規定
              給付之保險金，視為被保險人損害賠償金額之一
              部分；被保險人受賠償之請求時，得扣除之，強
              制汽車責任保險法第32條定有明文。本件原告因
              系爭車禍事故既已受領1,170,000元之強制汽車
              責任保險理賠，有如前述，依上開法文規定，應
              由被告賠償金額中扣除，是原告得請求賠償之金
              額為2,006,887元。
    五、從而，原告依侵權行為損害賠償之法律關係，於請求被
        告連帶給付2,006,887元，及自94年9月7日起至清償日
        止，按年息5%計算之利息範圍內，揆諸前揭說明，為有
        理由，應予准許。逾此所為之請求，為無理由，應予駁
        回。
    六、本件兩造分別陳明願供擔保，聲請宣告假執行或免為假
        執行，經核原告勝訴部分，均合於法律規定，爰分別酌
        定相當之擔保金額宣告之；至於原告其餘假執行之聲請
        ，因訴之駁回而失所附麗，應予駁回，附此敘明。
據上論結：本件原告之訴為一部有理由，一部無理由，依民事訴
訟法第79條、第85條第2項、第390條第2項、第392條第2項，判
決如主文。
中　　華　　民　　國　　94　　年　　9 　　月　　30　　日
                  民事庭        法  官  王漢章
以上為正本，係照原本作成。
如對本判決上訴，須於判決送達後20日內向本院提出上訴狀。
 中　　華　　民　　國　　94　　年　　10　　月　  3　　日
                                書記官　陳敏捷